臺灣雲林地方法院民事裁定　　　　　　 100年度財管字第55號
聲　請　人　台新國際商業銀行股份有限公司
法定代理人　鍾隆毓
關　係　人　吳錦文
上列聲請人聲請為被繼承人黃春成指定遺產管理人事件，本院裁
定如下：
    主  文
選任吳錦文地政士為被繼承人黃春成（男、民國○○年○○月○○日生
、國民身分證統一編號：Ｚ000000000號、生前最後住所：住雲林
縣褒忠鄉○○村○○鄰○○路147 巷40號、於民國99年01月31日死
亡）之遺產管理人。
准對被繼承人黃春成之繼承人為承認繼承之公示催告。
被繼承人黃春成之繼承人，應自前項公示催告最後登載新聞紙之
日起6 個月內承認繼承，上述期限屆滿，無繼承人承認繼承時，
被繼承人黃春成之遺產，於清償債權，並交付遺贈物後，如有剩
餘即歸屬國庫。
聲請程序費用由被繼承人黃春成之遺產負擔。
    理  由
一、按繼承開始時，繼承人之有無不明，而無親屬會議或親屬會
    議未於1 個月內選定遺產管理人者，利害關係人或檢察官得
    聲請法院選任遺產管理人，並由法院依公示催告程序，定6
    個月以上之期限，公告繼承人，命其於期限內承認繼承；又
    被繼承人之所有繼承人均拋棄其繼承權者，亦準用關於無人
    承認繼承之規定，民法第1177條、第1178條第2 項、第1176
    條第6 項分別定有明文。
二、本件聲請意旨略以：被繼承人黃春成（男、民國《下同》36
    年07月20日生、國民身分證統一編號：Ｚ000000000號、生前
    最後住所：住雲林縣褒忠鄉○○村○○鄰○○路147 巷40號）
    與聲請人尚具有債權債務關係，茲因聲請人依法向鈞院聲請
    強制執行，惟被繼承人於99年01月31日死亡，又其繼承人均
    已於期間內聲明拋棄繼承，而其親屬會議亦未於1 個月內選
    定遺產管理人，致聲請人對其遺產無法行使權利。茲提出本
    院100 年12月06日雲院恭100 司執戊字第26720 號通知、10
    0 年11月07日、99年03月19日雲院恭家司溫決99司繼字第11
    8 號函、繼承系統表、戶籍謄本、雲林縣褒忠鄉○○段第52
    1 地號土地登記第二類謄本等件影本為證，請求選任財政部
    國有財產局或專業人士為遺產管理人，以維權益等語。
三、本件聲請人主張之上開事實，業據其提出本院100 年12月06
    日雲院恭100 司執戊字第26720 號通知、100 年11月07日、
    99年03月19日雲院恭家司溫決99司繼字第118 號函、繼承系
    統表、戶籍謄本、雲林縣褒忠鄉○○段第521 地號土地登記
    第二類謄本等件影本為證，並經本院依職權調閱本院99年度
    司繼字第118 號拋棄繼承事件案卷查核無訛，足資證明被繼
    承人黃春成之遺產，確屬無人承認繼承之狀態，從而，聲請
    人以債權人之利害關係人身分聲請指定被繼承人黃春成之遺
    產管理人，核與首揭規定尚無不合。
四、本院審酌本件被繼承人黃春成之繼承人既均已拋棄繼承，而
    拋棄繼承既為民法所規定繼承人之權利，一經行使後，就其
    與被繼承人間之財產關係即行斷絕。法定繼承人既已拋棄繼
    承，應無再擔任遺產管理人之主觀意願，難免因其無意管理
    而影響管理事務之進行，與遺產管理之本意即不相符。況法
    定繼承人一般客觀上多缺乏遺產管理之專業知識及管理能力
    ，難認屬適當之遺產管理人之人選。再者，復經本院去函轄
    區登錄之專業人士，徵詢吳錦文地政士指定其為本件遺產管
    理人是否有意見，若有意見應於收受通知後7 日內表示意見
    ，經其於收受通知後至今均未表示意見，視為同意擔任本件
    遺產管理人，亦據聲請人具狀由吳錦文地政士擔任本件遺產
    管理人表示同意，有民事陳報狀1 份在卷可稽。本院審酌關
    係人吳錦文為執業之地政士，是其非但具有專業知識及能力
    ，且與被繼承人所遺遺產間無利害關係，若由其擔任本事件
    之遺產管理人，定能秉持其專業倫理擔當此具公益性質之職
    務，並順利達成管理保存及清算遺產之任務。另參酌被繼承
    人遺有之財產為雲林縣褒忠鄉○○段第521 地號土地，該不
    動產目前其上有種植香蕉、檳榔，亦有磚造平房，惟無法得
    知地上農作物由何人耕種，及磚造平房由何人占有使用之狀
    態，亦有上開民事陳報狀1 份在卷可佐。執此，若由其擔任
    被繼承人之遺產管理人，應屬妥適，爰裁定如主文第1 項所
    示，並依法為承認繼承之公示催告。末按，民法第1185條規
    定：第1178條所定之期限屆滿，無繼承人承認繼承時，其遺
    產於清償債權，並交付遺贈物後，如有賸餘，歸屬國庫，附
    此敘明。
五、依非訟事件法第157條，裁定如主文。
中    華    民    國  100     年    12    月    30    日
                      家事法庭  法  官  潘雅惠
以上正本係照原本作成。
如對本裁定抗告須於裁定送達後10日內向本院提出抗告狀，並應
繳納抗告費新臺幣1,000 元。
中    華    民    國  100     年    12    月    30    日
                                書記官  陳美華